【裁判字號】    99,訴,83
【裁判日期】    990419
【裁判案由】    土石採取
【裁判全文】
高雄高等行政法院裁定
                                        99年度訴字第83號
原      告  甲○○
                            號
被      告  臺南縣政府
代  表  人  乙○○
訴訟代理人  丁○○
            戊○○
            丙○○
上列當事人間土石採取事件，原告不服經濟部中華民國98年12月
22日經訴字第09806129010號訴願決定，提起行政訴訟，本院裁
定如下︰
    主  文
原告之訴駁回。
訴訟費用由原告負擔。
    理  由
一、按「訴願之提起，應自行政處分達到或公告期滿之次日起30
    日內為之。」「訴願之提起，以原行政處分機關或受理訴願
    機關收受訴願書之日期為準。」「訴願事件有左列各款情形
    之一者，應為不受理之決定：．．．2、提起訴願逾法定期
    間或未於第57條但書所定期間內補送訴願書者。」訴願法第
    14條第1項、第3項及第77條第2款分別定有明文。次按「人
    民因中央或地方機關之違法行政處分，認為損害其權利或法
    律上之利益，經依訴願法提起訴願而不服其決定．．．得向
    高等行政法院提起撤銷訴訟。」「原告之訴，有下列各款情
    形之一者，行政法院應以裁定駁回之。但其情形可以補正者
    ，審判長應定期間先命補正:．．．10、起訴不合程式或不
    備其他要件者。」亦分別為行政訴訟法第4條第1項及第107
    條第1項第10款所明定。足見提起撤銷訴訟，以已經合法之
    訴願程序為前提，若未經合法訴願程序，遽行提起撤銷訴訟
    ，即屬起訴不備其他要件，且其情形又不能補正，行政法院
    應以裁定駁回之。
二、再按「送達由行政機關自行或交由郵政機關送達。」「送達
    ，於應受送達人之住居所、事務所或營業所為之。」「於應
    送達處所不獲會晤應受送達人時，得將文書付與有辨別事理
    能力之同居人、受雇人或應送達處所之接收郵件人員。」「
    送達，不能依前2條規定為之者，得將文書寄存送達地之地
    方自治或警察機關，並作送達通知書兩份，1份黏貼於應受
    送達人住居所、事務所、營業所或其就業處所門首，另1份
    交由鄰居轉交或置於該送達處所信箱或其他適當位置，以為
    送達。前項情形，由郵政機關為送達者，得將文書寄存於送
    達地之郵政機關。寄存機關自收受寄存文書之日起，應保存
    3個月。」復分別為行政程序法第68條第1項、第72條第1項
    、第73條第1項及第74條所明定。又依行政程序法第74條所
    為之寄存送達，無論應受送達人實際上於何時受領文書，均
    以寄存之日期，視為收受送達之日期而發生送達之效力(最
    高行政法院97年度裁字第3369號裁定參照)。
三、本件原告因未經許可，於臺南縣關廟鄉○○○段307地號土
    地內採取土石，經被告以民國98年4月22日府水管字第09800
    96116號裁處書，裁處原告新臺幣100萬元之罰鍰，且禁止其
    繼續挖掘土方外運，並命原告於文到後30日內復整完畢之處
    分，被告依原告之住址即臺南縣關廟鄉埤頭村13鄰129之1號
    送達處分書，因未獲會晤原告本人，亦無受領文書之同居人
    、受雇人或應受送達處所之之接收郵件人員，遂依行政程序
    法第74條規定，於98年4月28日將該處分書寄存於關廟郵局
    ，並作送達通知書2份，1份黏貼於應受送達人住居所、事務
    所、營業所或其就業處所門首，1份置於該受送達處所信箱
    或其他適當位置，以為送達，有經郵務人員郭國全蓋章之送
    達證書附訴願卷及本院卷可稽，揆諸前揭規定及說明，本件
    處分書之送達程序既符合行政程序法關於寄存送達之規定，
    無論原告實際上於何時受領文書，均以寄存送達之日期（98
    年4月28日）視為收受送達之日期，而發生送達之效力。又
    原告居住於臺南縣，依訴願法第16條第1項暨訴願扣除在途
    期間辦法第2條之規定，應扣除在途期間5日，則核計原告應
    提起訴願之30日不變期間，係自98年4月29日起算，至98年6
    月2日（星期二）屆滿，但原告遲至98年11月7日（被告收文
    日期）始提起訴願，有加蓋被告收文戳記之原告訴願書（以
    最初陳情書視為提起訴願）附訴願卷可稽。從而，本件原告
    提起訴願，顯已逾法定不變期間，訴願機關以其提起訴願逾
    期為由，決定訴願不受理，並無不合。本件既經訴願決定不
    受理，即未經合法訴願前置程序，原告復提起本件撤銷訴訟
    ，揆諸前揭規定及說明，即屬不備起訴要件，自為法所不許
    ，應予駁回。又原告之訴，既經本院以程序不合予以駁回，
    原告實體上之主張，自無再予審究之必要，併予敘明。
六、依行政訴訟法第107條第1項第10款、第104條、民事訴訟法
    第95條、第78條，裁定如主文。
中    華    民    國    99    年     4    月   19     日
             高雄高等行政法院第四庭
                         審判長法官  蘇  秋  津
                               法官  戴  見  草
                               法官  詹  日  賢
以上正本係照原本作成。
如不服本裁定，應於裁定送達後10日內以書狀敘明理由，經本院
向最高行政法院提出抗告（須按對造人數附具繕本）。
中    華    民    國    99    年     4    月   19     日

                             書記官  宋  鑠  瑾

司法院資訊處製作；財團法人民間司法改革基金會備份。
